臺灣桃園地方法院民事簡易判決
110年度壢簡字第1143號
原      告  練珈汝  
被      告  馮紹祐  
上列當事人間請求損害賠償事件，原告就本院109 年度壢交簡字
第3490號刑事案件提起附帶民事訴訟，經本院刑事庭以110年度
壢交簡附民字第10號裁定移送前來，本院於民國111 年1月6 日
言詞辯論終結，判決如下：
    主    文
被告應給付原告新臺幣壹萬元，及自民國一百一十年六月一日起
至清償日止，按年息百分之五計算之利息。
原告其餘之訴駁回。
訴訟費用由被告負擔百分之二，餘由原告負擔。
本判決原告勝訴部分得假執行。但被告如以新臺幣壹萬元為原告
預供擔保，得免為假執行。
    事實及理由
一、原告主張：被告於民國109年2月28日12時58分許，騎乘車牌
    號碼000-0000號普通重型機車（下稱被告車輛），沿桃園市
    龍潭區龍新路三和段由東往西方向行駛，行駛未劃分向標線
    之龍新路三和段1320號前，適有原告自該處路旁由北往南方
    向，步行穿越龍新路三和段道路，被告見狀閃避不及而碰撞
    原告，被告因而受有雙腳部挫擦傷、左髖部挫傷，原告則受
    有頭部外傷合併微量硬腦膜上出血、左胸壁挫傷等傷害（下
    稱系爭車禍事故），被告因上開過失傷害行為，經本院109
    年度壢交簡字第3490號刑事簡易判決（下稱系爭刑事判決）
    判處被告拘役20日。原告因上開傷勢受有精神上之痛苦，故
    請求精神慰撫金500,000 元，為此，爰依侵權行為之法律關
    係提起本件訴訟等語。並聲明：被告應給付原告500,000 元
    ，及自本起訴狀繕本送達翌日起至清償日止，按年息5％之利
    息。
二、被告則以：原告未看清來往車輛就穿越馬路，是系爭車禍事
    故之肇事主因，其未注意車前狀況為肇事次因，慰撫金應該
    依肇責比例分擔，主張過失相抵等語，資以抗辯。並聲明：
    1.原告之訴駁回。2.如受不利判決，願供擔保請准免予宣告
    為假執行。
三、本院之判斷：
(一)因故意或過失不法侵害他人之權利者，負損害賠償責任；不
    法侵害他人之身體、健康、名譽、自由、信用、隱私、貞操
    、或不法侵害其他人格法益而情節重大者，被害人雖非財產
    上之損害，亦得請求賠償相當之金額，民法第184 條第1 項
    前段、第195 條第1 項前段分別定有明文。又汽車行駛時，
    駕駛人應注意車前狀況，並隨時採取必要之安全措施，道路
    交通安全規則第94條第3 項亦有明文規定。經查，原告主張
    被告駕駛被告車輛未注意車前狀況，在上開時、地撞擊行人
    即原告，致原告受有頭部外傷合併微量硬腦膜上出血、左胸
    壁挫傷等傷害；被告因上開過失傷害犯行，經本院刑事庭以
    109 年度壢交簡字第3490 號刑事簡易判決判處拘役20日等
    情，有系爭刑事簡易判決1 份、桃園市政府警察局道路交通
    事故當事人登記聯單、受傷照片各1份附卷可稽（見本院卷
    第5至7頁、第29、29-1頁），並經本院調閱上開刑事判決卷
    宗及系爭車禍事故核閱無訛，且為被告所不爭執，堪信為真
    實。準此，依前揭規定，被告應對原告負侵權行為損害賠償
    責任。
(二)法院對於慰撫金之量定，應斟酌兩造之身分地位及經濟狀況
    等關係定之。經查，被告上開行為侵害原告之身體健康權，
    業經認定如前，是原告據此請求被告賠償其人格權受損之精
    神上損害，洵屬有據。本院審酌原告於審理中自承其為專科
    畢業，目前已退休等語；被告則稱其現在大學就讀，無收入
    等語（見本院卷第49頁反面），兼酌兩造經濟能力、被告侵
    害原告身體之情形及原告所受精神上痛苦之程度等一切情狀
    ，本院認被告應賠償原告精神上所受損害之金額，以50,000
    元為適當，逾上開金額以外之請求，礙難准許。
(三)損害之發生或擴大，被害人與有過失者，法院得減輕賠償金
    額或免除之，民法第217 條第1 項亦有明文。又此規定之
    目的在謀求加害人與被害人間之公平，故在裁判上法院得以
    職權減輕或免除之（最高法院85年台上字第1756號判例意旨
    參照）。行人穿越道路，應依下列規定：六、在未設第一款
    行人穿越設施，亦非禁止穿越之路段穿越道路時，應注意左
    右無來車，始可小心迅速穿越，為道路交通安全規則第134
    條第6款所規定。查原告就系爭車禍事故之發生，亦有橫越
    非禁止穿越之道路時未注意左右來車、小心迅速穿越，反而
    突然小跑步穿越馬路之過失等情，此有桃園市政府車輛行車
    事故鑑定會鑑定意見書1份附卷可佐（見本院卷第33至36頁
    ），而兩造於本院審理中就此均未爭執，可認兩造就本件交
    通事故之發生均有過失。是本院審酌兩造各自過失情節，認
    原告與被告就本件事故發生之過失比例應分別為80％、20％為
    允當，則被告上開應負擔之賠償金額，應依上開規定按此比
    例減輕為10,000 元（計算式：50,000元 20％＝10,000元 ）
    。
四、遲延之債務，以支付金錢為標的者，債權人得請求依法定利
    率計算之遲延利息；應付利息之債務，其利率未經約定，亦
    無法律可據者，週年利率為百分之5 ；給付無確定期限者，
    債務人於債權人得請求時，經其催告而未為給付，自受催告
    時起，負遲延責任。其經債權人起訴而送達訴狀，或依督促
    程序送達支付命令，或為其他相類之行為者，與催告有同一
    之效力，民法第233 條第1 項、第203 條、第229 條第2 項
    分別定有明文。經查，本件損害賠償債務，無確定給付期限
    ，而本件刑事附帶民事起訴狀繕本係於110 年5 月21 日寄
    存送達被告，有本院送達證書1 份附卷可稽（見本院110年
    度壢交簡附民字第10號卷第11 頁），是被告應自110 年6月
    1 日起負遲延責任。
五、綜上所述，原告依侵權行為之法律關係請求被告給付10,000
     元，及自刑事附帶民事起訴狀繕本送達翌日即110年6 月1 
    日起至清償日止，按年息5 ％計算之利息，為有理由，應予
    准許，逾此範圍之請求，則無理由，應予駁回。
六、本件原告勝訴部分係就民事訴訟法第427 條訴訟適用簡易程
    序所為被告敗訴之判決，爰依同法第389 條第1 項第3 款之
    規定，職權宣告假執行。並依同法第392 條第2 項，依職權
    為被告預供擔保，得免為假執行之宣告。
七、本件事證已臻明確，兩造其餘攻擊防禦方法及所提證據，核
    與判決結果不生影響，爰不逐一論述，併此敘明。
八、訴訟費用負擔之依據：民事訴訟法第79條。又法院為終局判
    決時，應依職權為訴訟費用之裁判，同法第87條第1 項亦有
    明文。本件係由本院刑事庭移送之附帶民事訴訟事件，依刑
    事訴訟法第504 條第2 項之規定，免納裁判費用，目前亦無
    其他訴訟費用支出，本無確定訴訟費用額之必要。惟仍依前
    揭規定，諭知訴訟費用之負擔如主文第3 項所示，以備將來
    如有訴訟費用發生時，得確定其負擔，併此敘明。
中　　華　　民　　國　　111 　年　　2 　　月　　15　　日
                  中壢簡易庭      法  官  張得莉
以上為正本係照原本作成。
如不服本判決，應於送達後20日內，向本院提出上訴狀並表明上
訴理由，如於本判決宣示後送達前提起上訴者，應於判決送達後
20日內補提上訴理由書（須附繕本）。
如委任律師提起上訴者，應一併繳納上訴審裁判費。
中　　華　　民　　國　　111 　年　　2 　　月　　15　　日
                                  書記官  鄭涵勻